【裁判字號】    96,訴,4421
【裁判日期】    970229
【裁判案由】    毒品危害防制條例
【裁判全文】
臺灣板橋地方法院刑事判決              96年度訴字第4421號
公  訴  人  臺灣板橋地方法院檢察署檢察官
被      告  甲○○
                    （現另案於臺灣臺北監獄執行）
上列被告因違反毒品危害防制條例案件，經檢察官提起公訴（96
年度毒偵字第7912號），嗣因被告就被訴事實為有罪之陳述，本
院告知被告簡式審判程序之旨，並聽取當事人之意見後，裁定改
由受命法官獨任依簡式審判程序進行，判決如下：
    主  文
甲○○施用第一級毒品，累犯，處有期徒刑捌月，扣案之第一級
毒品海洛因包之外包裝（空包裝總重零點捌貳公克）均沒收，
其內之海洛因（驗後合計淨重壹點零貳公克）均沒收銷燬之；又
施用第二級毒品，累犯，處有期徒刑伍月，扣案之第二級毒品甲
基安非他命之外包裝沒收，其內之甲基安非他命（淨重零點伍
公克）沒收銷燬之。應執行有期徒刑壹年，扣案之第一級毒品海
洛因包之外包裝（空包裝總重零點捌貳公克）均沒收，其內之
海洛因（驗後合計淨重壹點零貳公克）均沒收銷燬之，扣案之第
二級毒品甲基安非他命之外包裝沒收，其內之甲基安非他命（淨
重零點伍公克）沒收銷燬之。
    事  實
一、甲○○前因施用毒品案件，經臺灣臺北地方法院於民國90年
    12月12日以90年度易字第1726號判處有期徒刑10月，並於91
    年1 月29日撤回上訴確定；復因施用毒品案件，經臺灣臺北
    地方法院於92年9 月30日以92年度易字第1894號判處有期徒
    刑1 年2 月，再經臺灣高等法院於93年1 月8 日以92年度上
    易字第3209號判決駁回上訴確定；又因竊盜案件，經臺灣臺
    北地方法院於93年6 月9 日以93年度易字第178 號判決無罪
    ，再經臺灣高等法院於93年8 月27日以93年度上易字第1211
    號撤銷原判決，改判有期徒刑8 月確定。上開有期徒刑1 年
    2 月、8 月復經臺灣高等法院以93年度聲字第1300號裁定定
    其應執行刑為有期徒刑1 年9 月確定。嗣經入監接續執行上
    開有期徒刑10月及1 年9 月後，於95年1 月19日執行完畢。
二、甲○○前另因施用毒品案件，經臺灣臺北地方法院裁定送觀
    察、勒戒後，因認無繼續施用毒品之傾向，而於87年12月29
    日觀察、勒戒執行完畢釋放出所，並經臺灣臺北地方法院檢
    察署檢察官於88年9 月30日以88年度毒偵字第144 號不起訴
    處分確定。甲○○復因施用毒品案件，又經臺灣臺北地方法
    院裁定送觀察、勒戒後，因認有繼續施用毒品之傾向，即經
    該法院裁定令入戒治處所施以強制戒治，並於89年3 月14日
    入所戒治，其後於89年10月18日停止戒治並付保護管束，而
    於90年2 月18日保護管束期滿，視為強制戒治期滿；再因施
    用毒品案件，復經臺灣臺北地方法院裁定令入戒治處所施以
    強制戒治，並於90年11月13日入所戒治，其後於91年7 月13
    日停止戒治並付保護管束，而於91年11月12日保護管束期滿
    ，視為強制戒治期滿。詎甲○○猶不知悔改，於上開強制戒
    治執行完畢釋放後之5 年內，又犯前揭施用毒品之罪（經判
    處有期徒刑1 年2 月，詳如前述），且復基於施用第一級毒
    品海洛因之犯意，於96年10月4 日某時，在其當時位於臺北
    縣新莊市○○○路199 號8 樓805 室之租屋處內，以注射針
    筒注射海洛因之施用方式，施用海洛因1 次；另基於施用第
    二級毒品甲基安非他命（起訴書誤載為安非他命，以下均同
    ）之犯意，同於上開時、地，以將甲基安非他命置入玻璃球
    內燒烤，再吸食其煙霧之施用方式，施用甲基安非他命1 次
    。嗣於96年10月4 日晚上9 時許，在臺北縣新莊市○○○路
    199 號附近，因其形跡可疑，為警臨檢盤查，警方並徵得其
    之同意後，至上開租屋處執行搜索，當場扣得第一級毒品海
    洛因3 包（驗後合計淨重1.02公克，空包裝總重0.82公克）
    及第二級毒品甲基安非他命1 包（淨重0.35公克），經採集
    其尿液送驗後而查獲上情。
三、案經臺北縣政府警察局新莊分局報告臺灣板橋地方法院檢察
    署檢察官偵查起訴。
    理  由
壹、程序方面：
    按本件被告甲○○所犯係死刑、無期徒刑、最輕本刑為3 年
    以上有期徒刑以外之罪，其於準備程序就前揭被訴事實為有
    罪之陳述，經法官告知簡式審判程序之旨，並聽取其與公訴
    人之意見後，本院認無不得或不宜改依簡式審判程序進行之
    處，爰依刑事訴訟法第273 條之1 第1 項、第284 條之1 ，
    裁定本件由受命法官獨任進行簡式審判程序，合先敘明。
貳、實體方面：
  一、訊據被告甲○○對於前揭犯罪事實均已坦承不諱，本院復
      審酌：
    (一)查被告前因施用毒品案件，有如上開犯罪事實欄所載觀察
      勒戒、強制戒治、論罪科刑及執行完畢釋放之紀錄，此有
      臺灣高等法院被告前案紀錄表1 份在卷可按。是以被告於
      涉本案之前，業曾因初犯施用毒品案件，經送前揭強制戒
      治，且於前揭強制戒治執行完畢釋放後之5 年內，再犯施
      用毒品之罪甚明。
    (二)次查，經警將被告遭查獲時所採之尿液送驗結果，均係呈
      嗎啡及甲基安非他命陽性反應，此有臺北縣政府警察局新
      莊分局偵辦毒品案被移送者姓名代碼對照表、臺灣檢驗科
      技股份有限公司96年10月26日編號CH/2007/A1001 號濫用
      藥物尿液檢驗報告各1 份在卷可稽。又查：
      1.海洛因施用入人體後水解還原成嗎啡，再循嗎啡之代謝
        方式排出體外，業據行政院衛生署藥物食品檢驗局以73
        藥檢壹字第030221號函說明綦詳，且尿液中能否驗出嗎
        啡陽性反應，與其投與量、投與途徑、採尿時間、個人
        體質及檢測方法之靈敏度有關，國外曾有文獻報導注射
        6 毫克之海洛因鹽酸鹽，其代謝物嗎啡之平均可檢出時
        限約為26小時，亦經行政院衛生署藥物食品檢驗局於81
        年9 月8 日以（81）藥檢壹字第8114885 號函釋明在案
        。
      2.甲基安非他命經口服投與後，約百分之70於24小時內自
        尿中排出，約百分之90於96小時內自尿中排出，由於目
        前國內尿液中甲基安非他命之檢驗僅為鑑定其是否呈陽
        性反應，尚未定其含量，且甲基安非他命成分之檢出與
        其投與方式、投與量、個人體質、採尿時間與檢測儀器
        之精密度等諸多因素有關，因此僅憑尿液中呈甲基安非
        他命陽性反應，並無法確實推算吸食時間距採集時間之
        長短，惟依上述資料推斷，最長可能不會超過4 日即96
        小時，此經行政院衛生署藥物食品檢驗局於81年2 月8
        日以（81）藥檢壹字第001156號函釋明在案。
      3.再者，前揭尿液檢驗報告載明係以ＧＣ／ＭＳ（即氣相
        層析質譜儀分析法）方法作為確認檢驗之方式，而該方
        法之原理係檢品經氣化後，通過層析管分離純化，再將
        純化後之成分循序送入質譜儀做個別鑑定。因質譜儀所
        測定之圖譜，在化學上被公認具有指紋特性，故可據以
        完全判定該檢品係為何種化合物。職是，台北榮民總醫
        院即認為若以氣相層析質譜儀（ＧＣ／ＭＳ）作藥物及
        其代謝產物之定性及定量分析，幾乎不會有偽陽性反應
        產生，此經該院於83年4 月7 日以83北總內字第3059號
        函釋明在案。
      4.另人體施用甲基安非他命後，其主要代謝物中，未改變
        型態之甲基安非他命占施用劑量達百分之43，安非他命
        則約為百分之5 ；人體若係施用安非他命後，主要代謝
        物中則有未改變型態之安非他命，但無甲基安非他命，
        此經法務部調查局以93年5 月4 日調科壹字第09362413
        980 號函釋明在案。足見人體若施用安非他命，其尿液
        代謝物不可能出現甲基安非他命，惟人體若施用甲基安
        非他命，其尿液代謝物除主要有甲基安非他命外，亦可
        能有少量之安非他命。是本件被告之尿液除呈現較少量
        之安非他命陽性反應外，主要係呈現甲基安非他命之陽
        性反應，依上開函示，被告自不可能係施用安非他命，
        而應係施用甲基安非他命。公訴意旨認被告係施用安非
        他命，容有誤解，附此敘明。
      5.準此而論，被告之尿液經以氣相層析質譜儀分析法檢驗
        ，既係呈嗎啡及甲基安非他命陽性反應，顯見被告應有
        在前揭犯罪時間施用第一級毒品海洛因及第二級毒品甲
        基安非他命之行為甚明。
    (三)此外，扣案之白色粉末3 包經送驗結果，確均係第一級毒
      品海洛因無訛（驗後合計淨重1.02公克，空包裝總重0.82
      公克），此有法務部調查局96年11月10日調科壹字第0962
      3077420 號鑑定書1 份在卷為佐，且本件復有扣得第二級
      毒品甲基安非他命1 包（淨重0.35公克。又被告坦承其施
      用上開甲基安非他命無訛，且將被告之尿液送驗結果，確
      係呈甲基安非他命陽性反應，已如上述，足見此等毒品應
      係甲基安非他命甚明，公訴意旨認此等毒品係安非他命，
      容有誤會），益見被告確有施用第一級毒品海洛因及第二
      級毒品甲基安非他命無誤。
    (四)綜上所述，被告前曾初犯施用毒品，經送前揭強制戒治，
      而於前揭強制戒治執行完畢釋放後，5 年內再犯施用毒品
      之罪，嗣後又為本件施用毒品犯行，事證應屬明確，其犯
      行應堪認定。
  二、查海洛因、甲基安非他命分屬毒品危害防制條例第2 條第
      2 項第1 款所規定之第一級毒品及同條項第2 款所規定之
      第二級毒品，核被告所為，係犯毒品危害防制條例第10條
      第1 項施用第一級毒品罪及同條第2 項施用第二級毒品罪
      。被告持有毒品，復進而施用，其持有毒品之低度行為，
      為施用毒品之高度行為所吸收，均不另論罪。被告所犯上
      開二罪間，犯意各別，罪名不同，應分論併罰之。被告前
      有如犯罪事實欄所載之論罪科刑及執行完畢之紀錄，同有
      前揭前案紀錄表可按，其受有期徒刑執行完畢，於5 年以
      內故意再犯本件最重本刑為有期徒刑以上之罪，均為累犯
      ，應依刑法第47條第1 項規定，各加重其刑。
  三、本院審酌被告施用毒品，足以戕害其身心，滋生其他犯罪
      ，惡化治安，嚴重損及公益，而被告前曾多次犯施用毒品
      ，且曾經強制戒治執行完畢釋放，竟再為本件施用毒品犯
      行，顯見其不思悔改，自制力亦顯不佳；惟另考量被告於
      犯後即能坦承犯行，而其施用毒品之行為於本質上係屬自
      我戕害行為，反社會性之程度應屬較低等一切情狀，酌情
      分別量處如主文所示之刑，並定其應執行之刑，以資懲儆
      。又扣案之海洛因3 包內之海洛因及甲基安非他命1 包內
      之甲基安非他命，既分屬第一、二級毒品，爰依毒品危害
      防制條例第18條第1 項前段規定，均併予宣告沒收銷燬之
      （惟鑑驗耗用之毒品既已滅失，自毋庸宣告沒收銷燬）；
      至該海洛因3 包及甲基安非他命1 包之外包裝，係用於包
      裹毒品，防其裸露、潮濕，便於攜帶施用，亦係供持有、
      施用毒品所用或預備之物，且係被告所有，此據被告於本
      院審理時供明在卷，爰依刑法第38條第1 項第2 款規定，
      亦均併予宣告沒收。
據上論斷，應依刑事訴訟法第273 條之1 第1 項、第284 條之1
、第299 條第1 項前段，毒品危害防制條例第10條第1 項、第2
項、第18條第1 項前段，刑法第11條、第51條第5 款、第9 款、
第47條第1 項、第38條第1 項第2 款，判決如主文。
本案經檢察官楊展庚到庭執行職務。
中    華    民    國    97    年    2     月    29    日
                  刑事第十二庭  法  官  陳信旗
以上判決正本證明與原本無異。
如不服本判決，應於送達後10日內，敘明上訴理由向本院提出上
訴狀。
                                書記官  陳昭綾
中    華    民    國    97    年    2     月    29    日
附錄本判決論罪科刑之法條：
毒品危害防制條例第10條
    施用第一級毒品者，處6 月以上5 年以下有期徒刑。
    施用第二級毒品者，處3 年以下有期徒刑。


司法院資訊處製作；財團法人民間司法改革基金會備份。
